【裁判字號】    99,交聲,556
【裁判日期】    990512
【裁判案由】    違反道路交通管理處罰條例聲明異議
【裁判全文】
臺灣臺北地方法院交通事件裁定        99年度交聲字第556 號
原處分機關  臺北市交通事件裁決所
異  議  人
即受處分人  甲○○
上列受處分人因違反道路交通管理處罰條例案件，對於臺北市交
通事件裁決所民國99年4月12日所為之北市裁罰字第裁22-AP0000
000號裁決處分（原舉發案號：北市警交大字第AP0000000號），
聲明異議，本院裁定如下：
    主  文
異議駁回。
    理  由
一、聲明異議意旨略以：異議人即受處分人甲○○係因患有疾病
    而有客觀上不得已之原因，致違背道路交通管理處罰條例之
    規定，然，依違反道路交通管理事件統一裁罰基準及處理細
    則第12條第1 項第15款規定，應對異議人施以勸導而免予舉
    發。又依刑法第12條及第24條規定，行為非出於故意或過失
    或為緊急避難者，不罰。再異議人遭舉發違規之地點為YMCA
    之停車及上下客場所，一般認知上並非人行道或騎樓，異議
    人於情急之下，而有此判斷，並將車輛停於紅線之內而未影
    響交通，且停車之際亦告知YMCA停管人員，表示可立即為必
    要之移置動作，爰對原處分不服，依法聲明異議，請求撤銷
    原處分云云。
二、原處分機關則以：異議人即受處分人甲○○於民國99年1 月
    20日下午3 時32分許，駕駛其所有之車牌號碼178-DJ號營業
    一般小客車行經臺北市○○街19號處，在上開人行道（騎樓
    ）設有禁止停車標誌之處所停車之違規情事，遭臺北市政府
    警察局中正第一分局警員予以舉發，並掣發臺北市政府警察
    局舉發違反道路交通管理事件通知單。嗣異議人提出申訴，
    原處分機關函請舉發單位調查結果，仍認異議人有上開違規
    行為，乃依道路交通管理處罰條例第56條第1項第4款及違反
    道路交通管理事件統一裁罰基準及處理細則第41條、第43條
    、第44條、第67條等規定，於99年4 月12日以北市裁罰字第
    裁22─AP0000000號裁決書裁處罰鍰新臺幣（下同）900元等
    語。
三、按汽車駕駛人停車時，在設有禁止停車標誌、標線之處所停
    車，處600元以上1,200元以下罰鍰，道路交通管理處罰條例
    第56條第1項第4款定有明文。次按紅實線設於路側者，用以
    禁止臨時停車，道路交通標誌標線號誌設置規則第149條第1
    項第1款第5目亦有明定。
四、經查：
（一）異議人於上揭時間，將前開車輛停放在臺北市○○街19號
      處，而該處路側劃有紅實線等情，為異議人所不爭執，亦
      有舉發採證照片1 張、異議人之異議狀在卷可稽。又依舉
      發單位即臺北市政府警察局中正第一分局調查結果，認上
      開違規路段於臺北市○○路與許昌街口（西北角）及南陽
      街與許昌街口（東北角）均設有禁止停車之標誌禁止車輛
      停放，而上揭停車位置確屬騎樓、人行道範圍無誤，且停
      車位至路面亦繪有禁止臨時停車之紅實線之事實，亦有該
      舉發機關北市警中正一分交字第09930623100 號書函附卷
      可佐。是異議人前揭停放車輛之地點既路邊標示有紅實線
      ，而停車位置屬騎樓或人行道範圍，且鄰近路口處皆有禁
      止停車之標示，本件異議人確有前開違規之行為，堪予認
      定。至於異議人以其個人主觀認知認上開停放車輛處非騎
      樓或人行道云云，洵屬誤會，並非可採。
（二）又前揭道路交通標誌標線號誌設置規則第149條第1項第1
      款第5 目之規定，明文紅實線設於路側者禁止臨時停車，
      是劃有紅實線之路側自屬設有禁止停車標線之處所，從而
      ，在該處所臨時停車應有上開道路交通管理處罰條例第56
      條第1項第4款規定之違反。又該規定之違反並不以實際上
      影響交通為必要，異議人辯稱伊停車位置並未影響交通，
      且可為立即必要之移置動作，應無上開規定之違反等云云
      ，亦屬誤會，應無可信。
（三）另刑法第12條及第24條等雖有行為非出於故意或過失或為
      緊急避難者不罰之規定，而行政罰法第7條第1項及第13條
      亦有類此之規定。然，本件上揭停放車輛處之路側既劃有
      紅實線，異議人即應注意不得於此路段臨時停放車輛，又
      依違規當時為白天視線良好、路側紅色標線亦屬明顯等情
      況綜合觀之，是本件並無不能注意之情事，異議人未能注
      意而將上揭車輛停放於該處，其行為難謂無過失之處。又
      異議人雖提出內科診所診斷證明書1 紙，用以證明伊患有
      糖尿病、高血壓而有多尿症狀並以藥物治療調整中等情，
      然上開診斷證明書至多僅能證明異議人確有上揭病症，並
      無法證明異議人於違規時，確有可免責之情事，是異議人
      以前開診斷證明書為據，辯稱其違規行為係為緊急避難，
      亦無可採。
（四）再違反道路交通管理事件統一裁罰基準及處理細則第12條
      第1 項第15款雖規定因客觀具體事實，致違反本條例規定
      係出於不得已之行為者，於未嚴重危害交通安全、秩序或
      發生交通事故，且情節輕微，以不舉發為適當者，交通勤
      務警察或依法令執行交通稽查任務人員得對其施以勸導，
      免予舉發。然細究上開規定，應認是否僅施以勸導而不予
      舉發一事，實屬交通勤務警察或依法令執行交通稽查任務
      人員之裁量權限，渠等執法人員自得綜合個案之違規情節
      、對交通安全、秩序所造成之危害等一切情狀作一妥適之
      綜合判斷，從而，除有裁量濫用之情事外，上揭執法人員
      依具體情況所做成之判斷應予以尊重。查本件並無證據顯
      示舉發單位有何裁量不當之情事，自難僅以舉發單位未予
      以勸導遽指其舉發之決定有所違誤。
（五）綜上，本件異議人於設有禁止停車標線之處所違規停車之
      事實，事證明確，洵堪認定。從而，原處分機關依道路交
      通管理處罰條例第56條第1項第4款，裁處異議人900 元，
      自屬於法有據，是本件異議為無理由，應予駁回。
據上論斷，應依道路交通案件處理辦法第19條，裁定如主文。
中    華    民    國    99    年    5     月    12    日
                  交通法庭法  官  施添寶
以上正本證明與原本無異。
如不服本裁定，應於送達後5日內，向本院提出抗告狀。
                          書記官  陳弘文
中    華    民    國    99    年    5     月    12    日

司法院資訊處製作；財團法人民間司法改革基金會備份。
